【裁判字號】    97,交抗,49
【裁判日期】    970815
【裁判案由】    違反道路交通管理處罰條例聲明異議
【裁判全文】
臺灣高等法院花蓮分院刑事裁定          97年度交抗字第49號
抗  告  人
即受處分人   甲○○
上列抗告人因違反道路交通管理處罰條例案件，不服臺灣花蓮地
方法院中華民國97年7月20日97年度交聲字第198號第一審裁定，
提起抗告，本院裁定如下：
    主  文
原處分及原裁定均撤銷。
甲○○不罰。
    理  由
一、抗告意旨略以：緣因抗告人岳父黃振福於97年5月11日稍早
    在家時突然暈眩倒地，幾分鐘之時間無法言語、行動，抗告
    人深恐是中風前兆，為爭取緊急救護時間，乃自行駕車送岳
    父至台北市○○○路馬偕醫院就醫，到達醫院時岳父已意識
    不清，經治療後且留在醫院觀察一天。當時抗告人確實為載
    送岳父赴醫院就診，為避免其身體、健康發生不測之危難，
    不得已始違規闖越紅燈，應符合行政罰法第13條前段所定緊
    急避難之要件；且違規當時值深夜1時22分，經過路口確認
    並無來車才通過，並無超速之情事，是以並無貿然不顧其他
    用路人安全強行通過路口之情形。為此請求撤銷原裁定及原
    處分等語。
二、按本件抗告人即受處分人甲○○（下簡稱受處分人）於民國
    97年5月11日凌晨1時22分許，駕駛其所有車牌號碼9991－NZ
    號自用小客車，行經台北市○○○路與濟南路交岔路口時，
    因闖越紅燈違規，經臺北市政府警察局交通警察大隊員警依
    採證照片逕行舉發，受處分人不服舉發，向原處分機關提出
    申訴，惟原處分機關依據違規事實及道路交通管理處罰條例
    第53條第1項及違反道路交通管理事件統一裁罰基準及處理
    細則規定，裁決處罰鍰新台幣（下同）2,700元並記違規點
    數3點等，有前開舉發單、原處分機關即交通部公路總局臺
    北區監理所花蓮監理站花監違字第裁44-A00000000號裁決書
    及違規採證相片在卷可按。是受處分人上開違規事實，固堪
    認定。
三、惟按因避免自己或他人生命、身體、自由、名譽或財產之緊
    急危難而出於不得已之行為，不予處罰，行政罰法第13條前
    段定有明文。查案外人黃振福係受處分人岳父，有受處分人
    、受處分人配偶黃纖婷二人身分證正反面影本及其全戶籍資
    料在卷可考。又黃振福於本案違規當日即97年5月11日凌晨
    1時31分許，因癲暫時意識喪失至位在台北市○○○路○段
    之馬偕醫院急診就醫，於97年5月11日13時40分始離院等情
    ，亦據受處分人提出該院診斷證明書及醫療單據各1紙為據
    。且受處分人駕車闖紅燈之時間、地點，亦與黃振福上揭就
    診時間、路線確屬相符，亦有上開舉發單、診斷證明書及網
    頁地圖附卷可參，且衡諸常情，若非遭遇急難狀況欲爭取緊
    急求護時間，受處分人應無故意甘冒風險，而以不具備專業
    設備之自用小貨車載運之理，足證受處分人所言非虛，應可
    採信。是受處分人既為載送其岳父黃振福趕赴醫院就診，避
    免其身體、健康發生不測之危難，不得已始違規闖越紅燈，
    應符合前揭行政罰法第13條前段所定緊急避難之要件，應不
    予處罰。
四、原處分機關認為受處分人闖紅燈違規事證明確，而依道路交
    通管理處罰條例第53條第1項及違反道路交通管理事件統一
    裁罰基準及處理細則之規定，裁決處罰鍰2700元，固非無見
    ，然並未注意行政罰上亦有緊急避難此一阻卻違法事由之適
    用。本件受處分人之闖紅燈行為，因合於緊急避難要件而得
    以阻卻違法，已如前述，原處分機關遽予裁罰，而原裁定亦
    未詳查，遽為駁回受處分人之異議，均有未洽。本件抗告為
    有理由，爰將原裁定及原處分均撤銷，另為受處分人不罰之
    諭知。
據上論結，應依道路交通案件處理辦法第26條、第20條，裁定如
主文。
中    華    民    國    97    年    8     月    15    日
                  交通法庭審判長法  官   謝志揚
                                法  官   林慶煙
                                法  官   許仕楓
以上正本證明與原本無異。
本件不得再抗告。
                                書記官   李閔華
中    華    民    國    97    年    8     月    15     日


司法院資訊處製作；財團法人民間司法改革基金會備份。
